臺灣高等法院刑事裁定　　　　　　　　　　　　　　九十三年度聲再字第三三七號
　　再審聲請人
　　即受判決人　乙○○○
　　　　　　　　丙○○
　　　　　　　　甲○○
右列聲請人因選舉罷免法案件，對於最高法院九十三年度台上字第三四五二號，中華
民國九十三年七月八日確定判決、本院九十二年度選上訴字第二０號，中華民國九十
三年三月九日第二審判決（臺灣桃園地方法院九十一年度訴字第一八四號，起訴案號
：臺灣桃園地方法院檢察署九十一年度偵字第一二一六號），聲請再審，本院裁定如
左：
    主  文
再審之聲請駁回。
    理  由
一、按司法院大法官會議釋字第一七七號解釋：「本院依人民聲請所為之解釋，對聲
    請人據以聲請之案件，亦有效力」；又釋字第一八五號解釋：「司法院解釋憲法
    ，並有統一解釋法律及命令之權，為憲法第七十八條所明定，其所為之解釋，自
    有拘束全國各機關及人民之效力，各機關處理有關事項，應依解釋意旨為之，違
    背解釋之判例，當然失其效力。確定終局裁判所適用之法律或命令，或其適用法
    律、命令所表示之見解，經本院依人民聲請解釋認為與憲法意旨不符，其受不利
    確定終局裁判者，得以該解釋為再審或非常上訴之理由，已非法律見解歧異問題
    。」亦即大法官解釋憲法並有統一解釋法律、命令之職權，其所為之解釋，有拘
    束全國各機關及人民之一般效力，然其解釋之效力，原則上基於法安定性原則，
    無溯及既往之效力，應自該解釋公布當日起僅向將來生效，惟若嚴守此原則，對
    於聲請解釋之當事人基本權利保障自有未周，故為兼顧對法安定性原則及有效保
    障基本權原則，上開大法官會議之解釋明白揭示對聲請解釋之案件，例外有溯及
    既往之效力，該聲請人得以該解釋作為聲請再審或非常上訴之理由；然上開解釋
    文並未說明其他經確定終局裁判相類似案件者，亦得援引大法官會議解釋作為再
    審或非常上訴之理由，即其解釋之效力，僅限於聲請人據以聲請之案件，其效力
    應不及於該解釋文生效前，其他非聲請人所受之確定終局裁判（最高法院九十二
    年度台非字第一九０號判決亦同此意旨）。又按有罪之判決確定後，為受判決人
    之利益聲請再審，必其聲請之理由合於刑事訴訟法第四百二十條第一項所定情形
    之一及第四百二十一條有足以影響於判決之重要證據漏未審酌者，始准許之。又
    同法第四百二十條第一項第六款所謂發現確實之新證據，除須該「新證據」可認
    為確實具有足以動搖原確定判決，而對受判決人為更有利判決之「確實性」之外
    ，尚須具備該證據係在事實審法院於判決前已存在，因未經發現，不及調查斟酌
    ，或審判時未經注意，至其後始行發現之「嶄新性」特質，二者均不可或缺。若
    未具備上開「確實性」與「嶄新性」二種新證據之特性，即不能據為聲請再審之
    原因（最高法院九十二年台抗字第二九五號判決亦同此意旨）。
二、本件聲請意旨略以：本件確定判決認定聲請人乙○○○、丙○○、甲○○等有交
    付黃金戒指予參與聚餐之人以賄選之情事，無非係依據證人吳明恭於警訊時之證
    詞作為證據，惟依司法院大法官會議釋字第五八二號解釋意旨，證人吳明恭未於
    審判中，依法定程序，到場具結陳述，並接受被告之詰問，其警訊時之陳述不得
    作為認定被告犯罪事實之判斷依據。是本件確定判決有審判違背司法院大法官會
    議釋字第五八二號之解釋意旨，依同院大法官釋字第一八五號解釋意旨，應有再
    審之理由，爰依刑事訴訟法第四百二十條之規定提起本件再審云云。
三、經查，本件聲請人所主張之證人吳明恭除於警訊時到案作證外，並有於本院原審
    即九十二年度選上訴字第二０號案件審理時具結作證，並接受被告辯謢人詰問等
    情，非但有本院前開判決書一紙在卷可稽，且亦據聲請人於本件聲請狀內記載明
    確，是聲請人認證人吳明恭未於審判中具結並接受詰問云云，已與事實不符。又
    本院原審已就證人吳明恭之證詞可以採信，詳敘其理由，並經最高法院認定聲請
    人等就本院原判決已明確論斷說明之事項，漫指為違法，顯與法律規定得為第三
    審上訴理由之違法不相適合，因而駁回聲請人等之上訴確定在案，亦有前開判決
    二紙在卷足憑，聲請人自忖證人吳明恭於本院原審時之證言與事實不符，進而謂
    本院僅憑證人吳明恭於警訊時之證詞即作為認定犯罪事實之證據，而主張原確定
    判決均依據證人審判外之陳述作為證據，顯係曲解法律甚明。再司法院大法官會
    議釋字第五八二號解釋係於九十三年七月二十三日公布，本件判決確定日期為同
    年七月八日，而前開釋字第五八二號解釋亦非聲請人所聲請釋憲，揆諸前揭說明
    ，聲請人自不得據以作為聲請再審之理由。本件聲請人所主張之理由，復無「確
    實性」與「嶄新性」二種新證據之特性，即亦不能據為聲請再審之原因。準此，
    本件聲請人聲請再審為無理由，應予駁回。
三、據上論斷，應依刑事訴訟法第四百三十四條第一項，裁定如主文。
中　　　華　　　民　　　國　　九十三　　年　　　九　　　月　　　八　　　日
                              臺灣高等法院刑事第十六庭
                                  審判長法  官  許  增  男
                                        法  官  周  煙  平
                                        法  官  謝  靜  恒
右正本證明與原本無異。
如不服本裁定，應於收受送達後五日內向本院提出抗告狀。
                                        書記官  魏  淑  娟
中　　　華　　　民　　　國　　九十三　　年　　　九　　　月　　　八　　　日
